臺灣板橋地方法院刑事判決　　　　　　　　　　　　九十三年度訴緝字第一一六號
　　公　訴　人　臺灣板橋地方法院檢察署檢察官
　　被　　　告　甲○○
右列被告因違反毒品危害防制條例案件，經檢察官提起公訴（九十二年度毒偵字第一
五二六號），及移送併辦（九十二年度毒偵字第一八五三號、臺灣桃園地方法院九十
一年度毒偵字第三一０八號）本院判決如左：
    主　文
甲○○連續施用第一級毒品，累犯，處有期徒刑拾月，扣案之第一級毒品海洛因壹包
（淨重壹點零捌公克，包裝重壹點肆零公克）沒收銷燬之；又連續施用第二級毒品，
累犯，處有期徒刑陸月，扣案之安非他命壹包（毛重零點參公克）、玻璃頭壹個、吸
食器具吸管壹組均沒收。應執行有期徒刑壹年貳月，扣案之第一級毒品海洛因壹包（
淨重壹點零捌公克，包裝重壹點肆零公克）、安非他命壹包（毛重零點參公克）均沒
收銷燬之、玻璃頭壹個、吸食器具吸管壹組均沒收。
    事  實
一、甲○○曾因違反毒品危害防制條例案件，經臺灣高等法院於八十八年十二月二十
    三日，以八十八年度上訴字第三一四三號判處有期徒刑一年確定，於九十年三月
    十一日縮短刑期執行完畢，猶不知悔改，又因施用毒品案件，經臺灣桃園地方法
    院裁定送觀察、勒戒後，認有繼續施用毒品之傾向，經同院以八十八年度毒聲字
    第一六三二號裁定令入戒治處所強制戒治，嗣經同院以八十八年度毒聲字第五六
    七二號裁定停止戒治，所餘戒治期間付保護管束，於八十九年三月十六日保護管
    束期滿，業經臺灣桃園地方法院檢察署檢察官於八十九年四月十六日以八十九年
    度戒偵字第二０一號處分不起訴確定。詎仍無法戒除毒癮，復於前開強制戒治執
    行完畢後五年內，明知海洛因及安非他命業經公告列為毒品危害防制條例第二條
    之第一、二級毒品，不得非法持有、施用，竟基於施用第一級毒品海洛因之概括
    犯意，自九十一年九月四日下午某時起至同年十一月十三日上午止，在桃園縣楊
    梅鎮之租屋處及桃園縣大溪鎮○○路三三六巷十五號四樓朋友住處，連續用香煙
    施用海洛因多次；另基於施用第二級毒品安非他命之概括犯意，自九十一年九月
    四日上午某時起至同年十一月十三日上午止，亦在上址，用吸食器施用第二級毒
    品安非他命多次，嗣分別於(一)九十一年九月五日一時十五分許，在新竹市○區○
    ○路一段經國加油站內為警查獲，並扣得非其所有海洛因七包、安非他命二包、
    安非他命吸食器乙組；(二)九十一年十一月十三日十八時三十分許，在桃園縣大溪
    鎮○○路三三六巷十五號四樓為警查獲，並扣得其所有供施用之毒品海洛因一包
    （淨重一點０八公克，包裝重一點四０公克）、安非他命一包（毛重零點三公克
    ）、及其供施用毒品所用之玻璃頭一個、吸食器具吸管一組。
二、案經新竹市警察局第二分局報請臺灣新竹地方法院檢察署檢察官呈請臺灣高等法
    院檢察署檢察長令轉臺灣板橋地方法院檢察署檢察官偵查起訴及移送併辦。
    理  由
一、訊據被告甲○○坦承前開犯罪實，而被告於九十一年九月五日為警所採尿液送新
    竹市衛生局檢驗結果呈甲基安非他命陽性反應，嗣再送國防部憲兵司令部刑事鑑
    識中心鑑驗結果，發現確有煙毒（嗎啡）反應及甲基安非他命之反應，此有新竹
    市警察局辦理煙毒、麻醉藥品案尿液送驗受檢人真實姓名代號對照表暨送驗登記
    簿、新竹市衛生局不法藥物尿液初步篩檢竹市衛六字第一一二五一號報告書、國
    防部憲兵司令部刑事鑑識中心九十二年三月二十五日宇鑑字第０三九四九號鑑驗
    通知書各一紙附卷可稽。又被告於九十一年十一月十三日為警所採尿液送苗栗縣
    衛生局檢驗結果呈甲基安非他命陽性反應，該局九十一年十二月十六日九十一衛
    檢字第九一二二六一五號煙毒尿液檢驗成績書乙紙可憑。次查，該檢驗中心係先
    以酵素免疫分析法（ＥＩＡ）篩驗，其尿液中海洛因代謝物嗎啡、安非他命濃度
    超出檢測範圍，再以氣相層析質普儀分析法（ＧＣ／ＭＳ）確認；其檢驗方法係
    以「氣相層析儀」先將物質氣化後，再經分析管分離，由於各種物質之沸點及對
    管柱之吸附力不同，在經過檢測器（Detector）測定後，表現出不同之滯留時間
    （Retension time），以滯留時間來判斷係何種物質；再利用「質普儀」為檢測
    器，將物質撞擊成碎片，記錄其質譜圖。因每個化合物之鍵結能力不同，故不同
    之物質會有其特定之質譜圖，因此在物質之判斷上有如指紋之鑑定，在理論上，
    扣除人為因素，其精確度已接近百分之百。此外，復有上開被告所有供施用之毒
    品海洛因一包（淨重一點０八公克，包裝重一點四０公克）、安非他命一包（毛
    重零點三公克）、及其供施用毒品所用之玻璃頭一個、吸食器具吸管一組扣案可
    資佐證。另警方於九十一年十一月十三日所查獲被告持有之白粉物質二包，經鑑
    定結果，係海洛因及安非他命，有法務部調查局鑑定通知書及苗栗縣警察局大湖
    分局刑事組小隊長宋貴鴻之報告書各乙紙附卷可憑，堪認被告前開施用第一、二
    級毒品海洛因、安非他命之自白應與事實相符。又被告前因施用毒品案件，經臺
    灣桃園地方法院裁定送觀察、勒戒後，認有繼續施用毒品之傾向，經同院以八十
    八年度毒聲字第一六三二號裁定令入戒治處所強制戒治，嗣經同院以八十八年度
    毒聲字第五六七二號裁定停止戒治，所餘戒治期間付保護管束，於八十九年三月
    十六日保護管束期滿，業經臺灣桃園地方法院檢察署檢察官於八十九年四月十六
    日以八十九年度戒偵字第二０一號處分不起訴確定等情，有該等不起訴處分書及
    臺灣高等法院被告全國前案紀錄表在卷可稽。從而，本案事證巳臻明確，被告犯
    行洵堪認定，自應依法論科。
二、按行為之處罰，以行為時之法律有明文規定者為限，行為後法律有變更者，適用
    裁判時之法律，但裁判前之法律有利於行為人者，適用最有利於行為人之法律，
    此刑法第一條及第二條第一項分別定有明文。而刑法第二條第一項但書所指最有
    利於行為人之法律，既曰法律，自較刑之範圍為廣，比較時應就罪、刑有關之一
    切情形，綜其全部之結果，而為比較，再適用有利於行為人之法律處斷，故為符
    合刑法就法律有變更時所採之「從新從輕」制度之精神，於比較新、舊法孰較有
    利於行為人時，應一併就「可罰性範圍」、「刑罰之重輕」及其他訴追條件之限
    制等相關事項為整體性之衡量，始合乎該法之意旨。被告行為後毒品危害防制條
    例業於九十二年六月六日經立法院修正通過，於同年七月九日經總統令公布修正
    全文，並於九十三年一月九日施行生效。次按觀察、勒戒或強制戒治執行完畢釋
    放後，五年內再犯第十條之罪者，檢察官或少年法院（地方法院少年法庭）應依
    法追訴或裁定交付審理，修正後之毒品危害防制條例第二十三條第二項定有明文
    。而修正前同條例第二十三條第二項則規定，依該條例強制戒治期滿或交付保護
    管束期滿，由檢察官處分不起訴後，五年內再犯施用第一級或第二級毒品之罪者
    ，應由檢察官提起公訴，並聲請法院裁定先入戒治處所施以強制戒治。是該條例
    原規定施用毒品之二犯及三犯，除須予以刑事處遇程序外，另仍須施以強制戒治
    之保安處分，惟此與現行「一罪不兩罰」之刑事思潮有違，爰予以修正觀察、勒
    戒或強制戒治執行完畢釋放後，五年內再犯第十條之罪者，檢察官或少年法院（
    地方法院少年法庭）應依法追訴或裁定交付審理，即僅施以刑事處遇程序而不再
    施以保安處分。查本案被告係前因施用毒品，經臺灣桃園地方法院裁定送觀察、
    勒戒後，認有繼續施用毒品之傾向，經同院以八十八年度毒聲字第一六三二號裁
    定令入戒治處所強制戒治，嗣經同院以八十八年度毒聲字第五六七二號裁定停止
    戒治，所餘戒治期間付保護管束，於八十九年三月十六日保護管束期滿，業經臺
    灣桃園地方法院檢察署檢察官於八十九年四月十六日以八十九年度戒偵字第二０
    一號處分不起訴確定在案，其於五年內再犯本件毒品案件，依前開說明不論依新
    、舊法規定，檢察官均得依法追訴並由法院依法審判；再者，比較修正前後之毒
    品危害防制條例第十條對於施用第一級毒品之刑罰規定，不論條次、犯罪構成要
    件、法定刑度均無變更，是修正後之新法並無不利於被告之情事，依刑法第二條
    第一項前段規定，應適用裁判時之新法。是核被告甲○○所為，係犯毒品危害防
    制條例第十條第一項之施用第一級毒品罪及同條第二項之施用第二級毒品罪。其
    施用前後持有海洛因、安非他命之低度行為，應為施用海洛因、安非他命之高度
    行為所吸收，均不另論罪；其先後多次施用海洛因、安非他命之犯行，均時間緊
    接，方法相同，觸犯構成要件相同之罪名，顯各係基於概括之犯意為之，均為連
    續犯，應依刑法第五十六條之規定以一罪論並各加重其刑；再其上開施用海洛因
    、安非他命之行為，犯意各別，構成要件互異，應予分別論罪，合併處罰。末查
    被告甲○○有如事實欄之案件，於九十年三月十一日縮刑期滿執行完畢，有卷附
    臺灣高等法院被告全國前案紀錄表乙紙可按，於五年以內再犯有期徒刑以上之本
    罪，為累犯，應依刑法累犯之規定，遞加重其刑。爰審酌被告已有因施用毒品經
    觀察勒戒後，獲不起訴處分之寬典，猶因施用海洛因及安非他命再犯本罪，顯未
    衷心悛悔，漠視法令之禁制，恣意濫用藥品，甚為可訾，兼衡其施用安非他命所
    生危害實以自戕健康為主，於他人尚無明顯重大危害及其犯後終能供認無隱，態
    度良好等一切情狀，分別量處如主文所示之刑，並定其應執行之刑，以示懲戒。
三、扣案第一級毒品海洛因一包（淨重一點０八公克，包裝重一點四０公克）、安非
    他命一包（毛重零點三公克），係有海洛因及安非他命成份，有法務部調查局九
    十一年十二月十日調科壹字第０八０００五八九０號鑑定通知書及苗栗縣警察局
    大湖分局刑事組小隊長宋貴鴻之報告書各乙紙附卷可參，應依毒品危害防制條例
    第十八條第一項前段規定宣告沒收銷燬之。至於玻璃頭一個、吸食器具吸管一組
    ，係被告所有供施用毒品所用之物，業據被告於本院審理時供述在卷，爰依刑法
    第三十八條第一項第二款之規定宣告沒收。另於九十一年九月五日為警查獲所扣
    得海洛因七包、安非他命二包、安非他命吸食器乙組，被告否認為其所有（臺灣
    新竹地方法院檢察署九十一年度毒偵字第一一三五號偵查卷第四頁背面），而同
    案被告林童潤供稱為綽號「太子」之男子所有（同上偵查卷第九頁正面），既無
    證據顯示為被告所有供施用毒品所用之物，爰不宣告沒收；此外於九十一年十一
    月十三日為警扣得之安非他命二包（分別毛重零點七、零點二公克）、玻璃頭一
    個、注射針筒一支、安非他命夾鍊袋三個，被告否認為其所有，陳稱為同案被告
    許繼宗所有（臺灣桃園地方法院檢察署九十一年度毒偵字第三一０八號偵查卷第
    三頁背面），而扣押物品目錄表（同上偵查卷第二十二、二十四頁）除注射針筒
    外所有人姓名均為許繼宗，亦無證據顯示為被告所有供施用毒品所用之物，且上
    開扣案物品為同案被告許繼宗案件之重要證物，亦不宣告沒收，附此敘明。
四、至於九十三年四月二十七日被告為警緝獲後所採尿液，固有安非他命之陽性反應
    有台灣檢驗科技股份有限公司九十三年五月四日濫用藥物尿液檢驗報告書乙份可
    憑，惟因被告供稱至九十一年十月十三日後就未曾再施用過安非他命等語（參見
    本院九十三年度他字第九九號九十三年五月二十一日訊問筆錄），且與前開有罪
    犯行相距近一年半時間，況被告於九十二年四月六日至同年六月二十八日曾因詐
    欺案件入監服刑，有臺灣板橋地方法院法務部在監
    告全國前案紀錄表各乙份可憑，尚難認被告此部分有施用安非他命之概括犯意，
    而與前開有罪部分有連續犯之裁判上一罪關係，而應由檢察官另行偵辦處理。
據上論斷，應依刑事訴訟法第二百九十九條第一項前段，修正後毒品危害防制條例第
十條第一項、第二項、第十八條第一項前段、第二十三條第二項，刑法第十一條前段
、第二條第一項前段、第五十六條、第四十七條、第五十一條第五款、第九款、第三
十八條第一項第二款，判決如主文。
本案經檢察官孫治平到庭執行職務
中　　　華　　　民　　　國　　九十三　　年　　　七　　　月　　二十九　　日
                              臺灣板橋地方法院刑事第四庭
                                  審判長法　官  潘長生
                                        法　官  朱嘉川
                                        法　官  吳幸娥
右正本證明與原本無異
如不服本判決應於送達後十日內向本院提出上訴狀
                                        書記官  洪惠玲
中　　　華　　　民　　　國　　九十三　　年　　　七　　　月　　二十九　　日
附錄本案論罪科刑法條全文：
毒品危害防制條例第十條
施用第一級毒品者，處六月以上五年以下有期徒刑。
施用第二級毒品者，處三年以下有期徒刑。
